【裁判字號】    99,交簡上,43
【裁判日期】    991231
【裁判案由】    業務過失傷害
【裁判全文】
臺灣基隆地方法院刑事判決            99年度交簡上字第43號
上  訴  人  臺灣基隆地方法院檢察署檢察官
被      告  陳志堂
上列上訴人因被告業務過失傷害案件，不服本院基隆簡易庭中華
民國99年10月8 日99年度基交簡字第568 號第一審簡易判決（原
聲請簡易判決處刑案號：99年度調偵字第100 號），提起上訴，
本院管轄之第二審合議庭判決如下：
    主  文
原判決撤銷。
陳志堂從事業務之人，因業務上之過失傷害人，處有期徒刑月
，如易科罰金，以新臺幣壹仟元折算壹日。
    事  實
一、陳志堂考領有小型車職業駕駛執照，其為送貨司機，係從事
    駕駛業務之人。其於民國99年5 月27日上午8 時20分許，駕
    駛車牌號碼2479－PG號自用小貨車，沿新北市瑞芳區（斯時
    為臺北縣瑞芳鎮○○○○ 縣道由十分寮往瑞芳方向行駛，欲送
    貨至基隆市暖暖區某處，途經該縣道76.7公里處無分向設施
    之彎道時，原應注意行經彎道路段，應減速慢行，作隨時停
    車之準備，及在未劃分向線或分向限制線之道路，應靠右行
    駛，且應注意車前狀況，隨時採取必要之安全措施；而依當
    時天候為陰天，日間有自然光線，舖裝柏油之路面乾燥、無
    缺陷、無障礙物，視距良好，並無不能注意之情事，竟疏未
    注意減速、靠右行駛及注意車前狀況，貿然前行，適對向有
    陳明隆騎乘車牌號碼NQ5－171號普通重型機車，後座搭載范
    氏賢，沿106 縣由瑞芳往十分寮方向迎面駛來，陳志堂所駕
    駛之小貨車因轉彎時過於偏左行駛，致其小貨車之左前車頭
    撞擊陳明隆所騎乘機車之左側車身，陳明隆因而人車倒地，
    摔落路旁山溝，受有左足開放性骨折合併跗骨與蹠骨關節開
    放性脫臼、左足深度撕裂傷合併肌腱損傷等傷害（范氏賢亦
    有受傷，惟未提出告訴）。上開事故發生後，陳志堂停留在
    現場，且在據報到場處理之警員尚不知何人為肇事車輛之駕
    駛人前，即當場表示其為駕駛人而自首犯行，並進而接受裁
    判。
二、案經陳明隆訴由新北市政府警察局瑞芳分局報請臺灣基隆地
    方法院檢察署檢察官偵查後聲請以簡易判決處刑。
    理  由
一、證據能力之認定：
    以下所引用之證據，公訴人、被告陳志堂於本案言詞辯論終
    結前，並未爭執其證據能力，本院審酌前開證據之作成或取
    得之狀況，並無非法或不當取證之情事，且亦無顯不可信之
    情況，復經本院於審判期日就上開證據依法進行調查、辯論
    ，自應認均具有證據能力，合先敘明。
二、上揭犯罪事實，迭據被告於警詢、偵訊及本院審理程序中自
    白承認，且經證人陳明隆於警詢及偵訊中、證人范氏賢於警
    詢中證述綦詳，並有證號查詢汽車駕駛人資料、道路交通事
    故現場圖、道路交通事故調查報告表(一)(二)、現場照片18張、
    衛生署基隆醫院出具之診斷證明書在卷可稽。按汽車行經設
    有彎道標誌之路段，均應減速慢行，作隨時停車之準備；汽
    車在未劃分向線或分向限制線之道路，應靠右行駛；且汽車
    行駛時，駕駛人應注意車前狀況，並隨時採取必要之安全措
    施；道路交通安全規則第93條第1 項第2 款、第95條第1 項
    、第94條第3 項分別定有明文。被告駕駛汽車行駛於道路，
    自應注意遵守上開規定。而案發當時天候為陰天，日間有自
    然光線，舖裝柏油之路面乾燥、無缺陷、無障礙物，視距良
    好等情，有前揭道路交通事故調查報告表(一)可參，客觀上並
    無不能注意之情事，詎被告竟疏未注意及此，於上開彎道未
    減速慢行，亦未靠右行駛，復未注意車前狀況，採取必要之
    安全措施，致其所駕駛之小貨車與告訴人騎乘之機車發生碰
    撞，足徵被告所為顯然具有過失甚明。又告訴人因上開事故
    受有如事實欄所載之傷勢，有前述診斷證明書可憑，足認被
    告上開過失行為與告訴人所受傷害結果具有相當之因果關係
    。綜上所述，本案事證明確，被告犯行足堪認定。
三、查被告從事貨運業務，案發時駕駛前揭小貨車載送貨物，其
    駕駛該車乃其社會活動之一，在社會上有其特殊之屬性（地
    位），自屬基於社會生活之地位而反覆執行業務，應認係屬
    業務之範圍。是核被告所為，係犯刑法第284 條第2 項前段
    之業務過失傷害罪。被告在前述犯行尚未被有偵查犯罪職權
    之機關或公務員發覺前，即當場向據報到場處理之警員坦承
    其為駕駛人並進而接受裁判等情，有卷附道路交通事故肇事
    人自首情形紀錄表足參（偵查卷第22頁），是其所為符合自
    首要件，爰依刑法第62條前段規定，予以減輕其刑。原審以
    被告事證明確，因予論罪科刑，固非無見。惟按刑法第47條
    第1 項所定累犯之要件，須以受徒刑之執行完畢，或一部之
    執行而赦免後，五年以內故意再犯有期徒刑以上之罪者，始
    構成累犯；被告所犯上開罪行既屬過失犯，顯無成立累犯之
    餘地，原審適用刑法第47條第1 項規定論以累犯，並加重其
    刑，顯屬於法不合。檢察官執此為由為被告之利益提起上訴
    ，為有理由，自應由本院管轄之第二審合議庭予以撤銷改判
    。爰審酌被告於本案發生前有多次竊盜之前科紀錄，此有臺
    灣高等法院被告前案紀錄表在卷可佐，其上開過失行為造成
    告訴人之身體傷害非輕，且就本件交通事故應負全部之肇事
    責任，犯後雖坦承犯行，然對於告訴人之賠償誠意不足（於
    本院審理中僅表示願意賠償新臺幣數萬元），迄今亦未達成
    和解等一切情狀，量處如主文第二項所示之刑，併諭知易科
    罰金之折算標準，以資警惕。
據上論斷，應依刑事訴訟法第455 條之1 第1 項、第3 項、第36
9 條第1 項前段、第299 條第1 項前段，刑法第284 條第2 項前
段、第62條前段、第41條第1 項前段，刑法施行法第1 條之1 第
1 項、第2 項前段，判決如主文。
本案經檢察官陳佳宏到庭執行職務。
中    華    民    國    99    年    12    月    31    日
                  刑事第三庭  審判長法  官  陳志祥
                                    法  官  邰婉玲
                                    法  官  張婷妮
以上正本證明與原本無異。
本件判決不得上訴。
中    華    民    國    99    年    12    月    31    日
                                    書記官  連懿婷
附錄本案論罪科刑法條
刑法第284條第2項前段
從事業務之人，因業務上之過失傷害人者，處1 年以下有期徒刑
、拘役或1 千元以下罰金。

司法院資訊處製作；財團法人民間司法改革基金會備份。
